臺灣臺中地方法院刑事裁定　　　　　　 100年度聲字第1913號
聲 請 人即　郭隆偉律師
選任辯護人
被　　　告　黃俊傑
上列聲請人因被告強盜案件（本院100 年度訴字第220 號），聲
請具保停止羈押案件，本院裁定如下：
    主    文
聲請駁回。
    理    由
一、本件聲請意旨略以：被告居有定所，且尚有婚生子女需照顧
    及辦理相關事宜，應無逃亡之虞，且依大法官會議釋字第66
    5 號解釋，本件並無事實足證明被告有逃亡之虞，亦無羈押
    之必要，爰聲請准予具保停止羈押等語。
二、本件被告黃俊傑因涉犯強盜等案件，前經本院訊問後，認其
    涉犯刑法第330 條之加重強盜罪，犯罪嫌疑重大，所犯係最
    輕本刑五年以上有期徒刑之罪，有勾串之虞，而有刑事訴訟
    法第101 條第1 項第2 、3 款之情形，非予羈押顯難進行審
    判，而於100 年1 月11日起執行羈押禁見，復本院認尚有刑
    事訴訟法第第101 條第1 項第1 款之羈押理由，而於同年4
    月11日裁定延長羈押2 月，繼而於100 年4 月18日審理期日
    交互詰問完畢，業經合議庭當庭諭知解除禁見，嗣全案於同
    年5 月9 日宣判，判處被告黃俊傑有期徒刑7 年10月在案，
    尚未確定。
三、按司法院大法官會議釋字第665 號解釋，並非直接宣告刑事
    訴訟法第101 條第1 項第3 款之規定違憲。至就刑事訴訟法
    第101 條第1 項第3 款規定之合憲解釋，究應如何限縮？由
    該號解釋之解釋理由書中明載：「刑事訴訟法第101 條第1
    項第3 款規定之羈押，係因被告所犯為死刑、無期徒刑或最
    輕本刑為五年以上有期徒刑之罪者，其可預期判決之刑度既
    重，該被告為規避刑罰之執行而妨礙追訴、審判程序進行之
    可能性增加，國家刑罰權有難以實現之危險，該規定旨在確
    保訴訟程序順利進行，使國家刑罰權得以實現，以維持重大
    之社會秩序及增進重大之公共利益，其目的洵屬正當。又基
    於憲法保障人民身體自由之意旨，被告犯上開條款之罪嫌疑
    重大者，仍應有相當理由認為其有逃亡、湮滅、偽造、變造
    證據或勾串共犯或證人等之虞，法院斟酌命該被告具保、責
    付或限制住居等侵害較小之手段，均不足以確保追訴、審判
    或執行程序之順利進行，始符合該條款規定，非予羈押，顯
    難進行追訴、審判或執行之要件，此際羈押乃為維持刑事司
    法權有效行使之最後必要手段，於此範圍內，尚未逾越憲法
    第23條規定之比例原則，符合本院釋字第392 號、第653 號
    、第654 號解釋意旨，與憲法第8 條保障人民身體自由及第
    16 條 保障人民訴訟權之意旨，尚無違背。」等語可知，上
    開大法官會議解釋並非單純宣告刑事訴訟法第101 條第1 項
    第3 款之重罪羈押原因係屬違憲，而係要求附加考量被告除
    犯重罪外，是否有「相當理由」認為其有逃亡、湮滅、偽造
    、變造證據或勾串共犯或證人等之虞。而所謂之「相當理由
    」，係指重罪羈押之發動，被告如何併存有逃亡或滅證之虞
    ，於判斷具體個案之情況，應有「合理之依據」，不得出以
    揣測；與第1 、2 款之所定，僅止程度判斷上之差異（說服
    法院之程度），並非本質有何不同，而在整體評價上，針對
    所有不利於被告之情狀，舉凡得以任何方式之調查，本乎刑
    事科學之經驗為綜合判斷，而足以使具有一般社會通念之人
    多數認為具有相當高蓋然性之可信度者即可。其門檻固毋須
    達於足認確已存在之程度，但仍應高於「合理之懷疑」。倘
    該等情狀事實已被評價為達到第1 款或第2 款羈押原因之門
    檻，除已滿足第3 款重罪羈押之限縮條件，並為羈押原因之
    競合。風聞傳說固無足論；傳聞證據或傳聞供述，被告之品
    格證據與其所有之個人關係，其來有自之情資線報，甚至經
    查證有其可靠性之匿名檢舉以及其他可得之訊息資料，則均
    可供為判斷審酌是否具有相當理由之依據（最高法院98年度
    台抗字第668 號、第691 號裁定意旨參照）。況依法條之體
    系解釋，該等附加考量與單純考量同條第1 項第1 款、第2
    款之羈押原因仍有程度之不同應予區別，否則不啻等同於廢
    除同條第1 項第3 款之羈押原因。基此，伴同重罪羈押予以
    考量之逃亡之虞，與單純成為羈押原因之逃亡之虞其強度應
    有差異，亦即伴同重罪羈押考量之逃亡之虞其理由強度可能
    未必足夠成為單獨之羈押原因，然得以與重罪羈押之羈押原
    因互佐。又上開審酌重罪羈押要件之理由，仍為目前刑事實
    務所採認（此有最高法院100 年度台抗字第125 號、第243
    號、第246 號、第248 號、99年度台抗字第973 號、第914
    號、669 號裁定要旨可參）。
四、查被告黃俊傑所犯之刑法第330 條之加重強盜罪，係屬最輕
    本刑5 年以上有期徒刑之重罪，復經本院判處有期徒刑7 年
    10月，全案尚未確定，衡以重罪之刑事制裁較為嚴厲，逃亡
    之誘因隨之增加，亦乃趨吉避凶、脫免刑責、不甘受罰之基
    本人性，依客觀、正常之社會通念，實足認被告已有逃亡之
    相當或然率存在（最高法院98年度台抗字第690 號、第703
    號裁定要旨參照），參酌被告黃俊傑於到案前，猶特予集結
    其他共犯相互串供諉過，益見其面對本案司法審判之態度未
    見坦然，全案既尚未確定，自不得認其全無逃亡之蓋然率存
    在。至聲請人認被告並無逃亡之虞，尚難遽採。另被告有無
    羈押之必要，法院自得就具體個案情節予以斟酌決定，如就
    客觀情事觀察，法院羈押裁定之目的與手段間衡量，並無明
    顯違反比例原則情形，即無違法或不當可言，衡諸被告黃俊
    傑僅因不甘賭輸款項，即夥同其他被告對被害人強取財物，
    行為除使被害人受有財產損失，對社會治安有相當危害，是
    依其犯罪情節，自手段及目的加以審查，為確保日後審理程
    序順利進行，羈押被告尚未違反比例原則。從而，上開羈押
    理由均仍存在，復有羈押之必要，亦不能因具保而使之消滅
    ，聲請人所執被告黃俊傑之家庭因素等情詞，復難據為審酌
    羈押要件之理由，其為被告黃俊傑聲請具保停止羈押，自難
    准許，應予駁回。
五、依刑事訴訟法第220 條，裁定如主文。
中    華    民    國    100     年  5     月    17    日
                  刑事第九庭  審判長法  官   林靜芬
                                    法  官   楊文廣
                                    法  官   劉敏芳
以上正本證明與原本無異。
如不服本裁定應於送達後五日內向本院提出抗告狀(應附繕本)並
敘述抗告之理由。
                                    書記官   陳錫威
中    華    民    國   100    年    5     月    17    日